【裁判字號】    89,訴,1583
【裁判日期】    891109
【裁判案由】    妨害自由等
【裁判全文】
臺灣板橋地方法院刑事判決                        八十九年度訴字第一五八三號
    公  訴  人  臺灣板橋地方法院檢察署檢察官
    被      告  甲○○
                丙○○
    共      同
    選任辯護人  林玟岑律師
                陳永星律師
右列被告因妨害自由等案件，經檢察官提起公訴（八十九年度偵字第一三九七六號）
，本院判決如左：
    主  文
甲○○共同以非法方法剝奪人之行動自由，處拘役肆拾日；又以強暴公然侮辱人，處
拘役貳拾日，應執行拘役伍拾日。
丙○○共同以非法方法剝奪人之行動自由，處拘役貳拾日，緩刑貳年。
    事  實
一、甲○○於民國（下同）八十七年十月九日上午七時許，因與乙○有會款糾紛，並
    認為乙○先前以糞便潑灑其店面，遂夥同丙○○及某不詳姓名年籍之成年男子乙
    人，基於犯意聯絡，於臺北縣中和市○○街二六七號甲○○經營之便利商店對街
    ，一同以強拉及抬起乙○手腳之方式將乙○押往甲○○所營位於臺北縣中和市○
    ○街二六七號便利商店前，共同以此非法方式剝奪乙○之行動自由（甲○○另基
    於傷害人身體之犯意，持掃把毆打乙○，其犯傷害罪部分經台灣板橋地方法院檢
    察署檢察官以八十八年度偵字第五○三七號提起公訴，由本院以八十八年度易字
    第一七九四號判處有期徒刑三月，如易科罰金以銀元三百元折算一日確定，於八
    十九年一月二十八日易科罰金執行完畢）。嗣甲○○另萌公然侮辱犯意，於上址
    便利商店前，強行以糞便塗抹乙○臉部，並潑灑其身體，以強暴方式公然侮辱乙
    ○。
二、案經被害人乙○訴請台灣板橋地方法院檢察署檢察官偵查起訴。
    理  由
一、訊據被告甲○○、丙○○均矢口否認右開犯行，被告甲○○辯稱：乙○於當天凌
    晨四點多時來潑糞便，伊請丙○○報案，但廖女跑掉了，警察說等一下廖女來，
    要留住她，不要讓她溜掉，後來廖女出現，機車上還有一包尿，伊為避免廖女離
    開，只有半推半拖廖女，這是依警察指示逮捕現行犯，伊並未違法妨害廖女行動
    自由及潑灑大便於廖女身體。被告丙○○辯稱：當時是甲○○按電鈴要其幫忙報
    警，說有人到他店裡潑大便，後來是因廖女躺在馬路上不願意過馬路，甲○○等
    人就用抬的，其並未靠近廖女，亦未妨害廖女行動自由云云。
二、然查：
（一）右開犯罪事實業經告訴人乙○指訴歷歷，被告甲○○及丙○○於本院八十八年
      度易字第五○三七號案件審理中亦坦承上情，被告甲○○於八十八年六月二十
      一日該案審訊時供稱：我與丙○○及另二名不詳男子有強拉乙○至店門口，我
      是要他看潑的糞便。於八十八年十一月八日審理時供稱：我與丙○○及另一名
      不詳名之人架押被害人後，我越想越氣，才打她。（為何還要將糞便塗在被害
      人身上？）當天被害人有潑糞便，所以讓她也嚐嚐。於八十八年十一月十日審
      理時供稱：為何要塗抹糞便及潑灑被害人？）因被害人在我住處前潑糞，所以
      還給她，也潑灑她，是打了她以後才想到要以糞便潑灑她等語（見偵查卷第二
      十五頁正面、第五十九頁正面、第六十五頁正面）。被告丙○○於八十八年九
      月一日該案審理時供稱：（你與何人強拉乙○至甲○○的店？）當時有我、甲
      ○○及一位年青成年男子，我在場。（你與何人強拉乙○至甲○○的店？）當
      時有我、甲○○及一位年青成年男子，我不知其姓名。（為何強拉她？）當時
      甲○○抬乙○之雙手、年青人抬腳。（有無架押屘？）我有拉住她右手。於八
      十九年三月三日審理供稱：那天早上四點鐘左右，聽到有人按電鈴的聲音，開
      門就聞到很臭的味道，當時甲○○較叫我報警，後來六點多的時候，我就看到
      乙○穿外套拿安全帽要走，後來二十幾分鐘後，乙○被兩個人抬回來，我說不
      要這樣子等語（見偵查卷第四十六頁正面、第四十七頁正面、第四十八頁正面
      、第七十七頁正面、第七十八頁正面）。而目擊證人林昕俞於本院八十八年度
      易字第五○三七號案件八十八年六月二十一日庭訊時亦結證稱：（八十七年十
      月九日上午七時許發生何事？）當天上午七時許，乙○騎機車載我至景新街請
      我吃早餐，剛下車就看到甲○○及另外二名不詳名成年男子，其中一位即在庭
      之丙○○、三人強拉被害人至二六七號商店門口．．．．．．甲○○拿糞便塗
      滿乙○臉部等語（見偵查卷第二十三頁正面）。
（二）據上等情觀之，被告甲○○於八十七年十月九日上午七時許，確因與乙○有會
      款糾紛，又認為乙○先前以糞便潑灑其店面，遂夥同丙○○及某不詳姓名年籍
      之成年男子乙人，於臺北縣中和市○○街二六七號甲○○經營之便利商店對街
      ，強拉及以抬起乙○手腳之方式將乙○押往甲○○所營位於臺北縣中和市○○
      街二六七號便利商店前，共同以非法方式剝奪乙○之行動自由。嗣被告甲○○
      又於上址便利商店前，強行以糞便塗抹乙○臉部，並潑灑其身體，以強暴方式
      公然侮辱乙○無誤。被告二人事後翻異前供，被告甲○○改稱只是半半推拖乙
      ○未妨害其行動自由，被告丙○○辯稱未拉乙○云云，均有違事實，不足採信
      。
（三）被告甲○○、丙○○之辯護人雖另辯稱當時被告二人係依警察指示，不要使乙
      ○離去，且乙○先前潑灑大便於被告甲○○經營之便利商店，為公然侮辱罪之
      現行犯，被告自可依法逮捕云云。惟按：證人即賴俊成警員於本院八十八年度
      易字五０三七號案件於八十八年七月二十九日調查時已結證稱：八十七年十月
      九日凌晨四點至六點半，我值內班，約近五點，有民眾打一一０勤務中心電話
      ，說景新街二六七號前有糾紛，警網就前往處理，約六點鐘左右，林秀盆（王
      芳付之妻）有到派出所向我說她家門前被潑糞，我問誰潑的，她說懷疑是乙○
      所為，但沒有證據等語。是以本案被害人乙○是否有潑灑糞便於被告甲○○經
      營之便利商店門前，因乏積極證據，已有可疑。又所謂現行犯指在實施中或實
      施後即時發覺者，準現行犯為因持有兇器、贓物或其他物件或於身體等處露有
      犯罪痕跡，顯可疑為犯罪人者，刑事訴訟法第八十八條第二項、第三項第二款
      定有明文。本件被害人乙○縱使有潑灑糞便於被告甲○○店門前之公然侮辱行
      為，因刑法第三百零九條第一項公然侮辱罪為即成犯，行為人一有故意公然侮
      辱他人情事即成立犯罪，被告甲○○辯護人所稱糞便繼續沾黏甲○○店門前，
      為違法狀態之繼續，非犯罪行為之繼續，而依被告甲○○之指訴，乙○實施犯
      罪時間於八十七年七月二十九日凌晨四時至五時許，距本案被告甲○○、趙永
      成於當日上午七時許實行妨害乙○行動自由之時間相距至少二小時，被告二人
      除空言乙○機車上有尿袋外，又無法提出具體事證證明乙○因持有物件或露有
      犯罪痕跡，顯可疑為犯罪人，其等片面指稱乙○為現行犯，得依法逕行逮捕，
      殊屬無據，不得阻卻其等妨害自由犯罪行為之違法性，本件事證明確，被告甲
      ○○、丙○○二人犯行堪以認定。
三、核被告甲○○及丙○○夥同另一名不詳姓名成年男子共同強拉強抬乙○至甲○○
    經營之便利商店門前之行為，被告甲○○、丙○○均係犯刑法第三百零二條第一
    項以非法方法剝奪人行動自由罪；被告甲○○、丙○○與另一名不詳姓名成年男
    子有犯意聯絡，行為分擔實施，為共同正犯，起訴事實漏未論列本件尚有乙名姓
    名不詳成年男子為共同剝奪乙○行動自由之共犯，應予補正。被告甲○○另以強
    暴方式將糞便塗抹及潑灑乙○之行為，係犯刑法第三百零九條第二項之強暴公然
    侮辱罪。被告甲○○所犯上開二罪，犯意及行為各別，罪名互異，應分論併罰。
    爰分別審酌被告甲○○、丙○○犯罪動機、目的、手段、情節、對被害人乙○行
    動自由及名譽所生損害，及犯罪後態度等一切情狀，各量處如主文所示之刑，並
    定被告甲○○應執行刑，以資懲處。另查被告丙○○前未曾受有期徒刑以上刑之
    宣告，有台灣高等法院檢察署刑案紀錄簡覆表可憑，本院諒其一時失慮，涉入被
    告甲○○與被害人之乙○之糾紛乃罹刑典，經此刑之宣告後，應知警惕而無再犯
    之虞，以暫不執行其刑為當，予以宣告緩刑二年，用啟自新。
據上論斷，應依刑事訴訟法第二百九十九條第一項前段，刑法第二十八條、第三百零
二條第一項、第三百零九條第二項、第五十一條第五款、第七十四條第一項，罰金罰
鍰提高標準條例第一條前段，判決如主文。
本案經檢察官張云綺到庭執行職務
中    華    民    國      八十九        年      十一    月    九        日
                                      臺灣板橋地方法院刑事第四庭
                                          法  官  陳  恒  寬
右正本證明與原本無異。
如不服本判決，應於判決送達後十日內，向本院提出上訴狀。
                                          書記官  葉  瑩  庭
中    華    民    國      八十九        年      十一    月    十三      日
附錄本案所犯法條全文
刑法第三百零二條
私行拘禁或以其他非法方法，剝奪人之行動自由者，處五年以下有期徒刑
、拘役或三百元以下罰金。
因而致人於死者，處無期徒刑或七年以上有期徒刑，致重傷者，處三年以
上十年以下有期徒刑。
第一項之未遂犯罰之。
刑法第三百零九條
公然侮辱人者，處拘役或三百元以下罰金。
以強暴犯前項之罪者，處一年以下有期徒刑、拘役或五百元以下罰金。


司法院資訊處製作；財團法人民間司法改革基金會備份。
